【裁判字號】    99,易緝,106
【裁判日期】    990820
【裁判案由】    賭博等
【裁判全文】
臺灣高雄地方法院刑事判決            99年度易緝字第106號
公  訴  人  臺灣高雄地方法院檢察署檢察官
被      告  甲○○
上列被告因賭博等案件，經檢察官提起公訴（98年度偵字第2963
號、第11458 號），被告於本院準備程序為有罪之陳述，經裁定
依簡式審判程序審理，判決如下：
    主  文
甲○○共同犯電子遊戲場業管理條例第二十二條之非法營業罪，
處有期徒刑參月，如易科罰金，以新臺幣壹仟元折算壹日。扣案
附表一所示之物，均沒收。
    事  實
一、甲○○係址設高雄市○鎮區○○路302 號「界揚超商」之負
    責人，其明知未依電子遊戲場業管理條例第10條之規定辦理
    營利事業登記證，不得經營電子遊戲場業，竟自民國97年7
    月9 日起，在上址超商內未經許可擺設其所有、如附表一所
    示賭博性電子遊戲機臺夾娃娃機14臺（起訴書誤載為20臺，
    詳後述），均插電營業，供不特定人投注把玩，而經營電子
    遊戲場業，復以前開電子遊戲機臺為賭博工具與不特定人賭
    博財物，並雇用與其同具非法經營電子遊戲場業及賭博犯意
    聯絡之葉佩伶（業經本院98年度易字第1500號判決處拘役55
    日、如易科罰金以新臺幣《下同》1000元折算1 日確定）擔
    任超商店員，負責看顧電子遊戲機臺、兌換賭客贏得之現金
    。其賭博方法為賭客投入枚數不等之10元硬幣，操作該機臺
    ，如夾中機臺內擺放貼有「阿不拉昌、S 」01、05、10等字
    樣之現金兌換券之物品，可持以向葉佩伶兌換現金（例如夾
    中貼有「01」數字者可兌換100 元、貼有「05」數字者可兌
    換500 元、貼有「10」數字者可兌換1000元、夾中綁有「阿
    不拉昌、S 」白色塑膠衛生湯匙可兌換50元），如未夾中機
    臺內物品則投入之賭注歸甲○○所有。嗣於98年1 月16日下
    午4 時30分許，適有賭客吳東成正以上開方式操作電子遊戲
    機臺賭博，並將夾中綁有「阿不拉昌、S 」現金兌換券之白
    色塑膠湯匙交與葉佩伶，向其兌換50元時為警當場查獲，並
    扣得甲○○所有之電子遊戲機14臺、機臺內之賭資現金930
    元，及自櫃檯處起出供賭客兌換現金使用之現金兌換券20張
    、白色塑膠衛生湯匙1 包（扣案物詳附表一所示；另扣案如
    附表二所示遊戲機臺6 臺均未插電營業而與本案無關）。
二、案經高雄市政府警察局前鎮分局報告臺灣高雄地方法院檢察
    署檢察官偵查起訴。
    理  由
一、程序部分：
    本件被告甲○○所犯為死刑、無期徒刑或最輕本刑為3 年以
    上有期徒刑以外之罪，其就被訴事實為有罪之陳述，經法官
    告知簡式審判程序之旨，並聽取公訴人及被告之意見後，依
    刑事訴訟法第273 條之1 第1 項規定，裁定進行簡式審判程
    序。
二、認定犯罪事實所憑之證據及理由：
    前揭犯罪事實，業據被告甲○○於本院審理時坦承不諱，核
    與證人即共犯葉佩伶、賭客吳東成於本院審理中之證述情節
    相符，並有高雄市政府警察局行政科專勤組搜索扣押筆錄、
    扣押物品目錄表、高雄市政府警察局臨檢現場記錄表、扣押
    物品清單、現場照片、財政部高雄市國稅局前鎮分局營業人
    設立登記申請書、界揚超商平面圖、經濟部98年4 月21日經
    商字第09800051930 號函在卷可稽（分別見警卷第6 頁～第
    8 頁、第10頁～第12頁、第14頁～第23頁、第37頁；偵1 卷
    第66頁～第68頁、第106 頁；本院98年易字第1500號卷第37
    頁），堪認被告之任意性自白核與事實相符，應可採信。本
    案事證明確，被告上開犯行事證明確，應予依法論科。
三、論罪科刑：
  (一)核被告甲○○所為係犯電子遊戲場業管理條例第22條之非法
    營業罪及刑法第266 條第1 項前段之賭博罪。其與共犯葉佩
    伶就上開犯行，有犯意聯絡及行為分擔，應論以共同正犯。
    又按刑事法若干犯罪行為態樣，本質上原具有反覆、延續實
    行之特徵，立法時既予特別歸類，定為犯罪構成要件之行為
    要素，則行為人基於概括之犯意，在密切接近之一定時、地
    持續實行之複次行為，倘依社會通念，於客觀上認為符合一
    個反覆、延續性之行為觀念者，於刑法評價上，即應僅成立
    一罪，學理上所稱「集合犯」之職業性、營業性或收集性等
    具有重複特質之犯罪均屬之，例如經營、從事業務、收集、
    販賣、製造、散布等行為概念者是（最高法院95年度台上字
    第1079號判決意旨參照），本件被告自97年7 月9 日起，迄
    98 年1月16日經警查獲止，在同一場所反覆非法經營電子遊
    戲場業及賭博，均分別基於單一犯意，於密切接近之時間，
    在同一地點，持續實行之多次犯罪行為，為集合犯，各僅論
    以一罪。又其所為電子遊戲場業管理條例第22條之非法營業
    罪及賭博罪，係以一行為而觸犯數罪名，屬想像競合，應從
    一重依電子遊戲場業管理條例第22條之非法營業罪處斷。爰
    審酌被告未經許可擅自經營電子遊戲場業，破壞國家對於電
    子遊戲場業之管理，且為貪圖利益，而與他人賭博財物，助
    長社會大眾之僥倖心理，危害社會善良風氣，行為實無足取
    ；惟念及其犯後坦承犯行，態度尚可，及其犯罪之動機、目
    的、手段、所生損害等一切具體情狀，酌情量處如主文所示
    之刑，並參酌其教育程度、家庭經濟狀況（此參見調查詢問
    筆錄受詢問人欄即明；偵1 卷第62頁）諭知以1,000 元折算
    1 日之易科罰金折算標準，以示懲儆。
  (二)又按刑法第266 條第2 項規定，當場賭博之器具，不問屬於
    犯人與否，沒收之，係採義務沒收主義，應優先於採職權主
    義之同法第38條第1 項第2 款而適用（最高法院79年臺上字
    第5137號判例可資參照）。本件扣案如附表一編號1 所示夾
    娃娃機14臺（各含IC板1 塊）係當場賭博之器具，而同表編
    號2 、3 、4 所示賭資，現金兌換券及塑膠衛生湯匙，係在
    賭檯或兌換籌碼處之財物，爰依刑法第266 條第2 項之規定
    ，不問屬於犯人與否，均沒收之。另扣案附表二所示夾娃娃
    機，因故障而未插電營業一情，業據共犯葉佩伶於本院審理
    程序中供述明確（見本院98年度易字第1500號卷第79頁～第
    81 頁 ），該機臺既未插電營業，自與本件被告所涉犯行無
    關，爰不另予宣告沒收。
據上論斷，應依刑事訴訟法第273 條之1 第1 項、第299 條第1
項前段，電子遊戲場業管理條例第22條，刑法第11條前段、第28
條、第266 條第1 項前段、第2 項、第55條、第41條第1 項前段
，刑法施行法第1 條之1 ，判決如主文。
本案經檢察官盧葆清到庭執行職務。
中    華    民    國    99    年    8     月    20    日
                刑事第十八庭  法  官  王  琁
如不服本判決應於收受送達後10日內向本院提出上訴書狀，並應
敘述具體理由；如未敘述上訴理由者，應於上訴期間屆滿後20日
內向本院補提理由書（均須按他造當事人之人數附繕本）「切勿
逕送上級法院」。
上正本證明與原本無異。
中    華    民    國    99    年    8     月    23    日
                              書記官  林修弘
┌────────────────────────────────────┐
│附表一                                                                  │
├──┬──────────┬─────┬────────────────┤
│編號│       名稱         │  數量    │               備註             │
├──┼──────────┼─────┼────────────────┤
│ 1. │選物販賣機二代即夾娃│拾肆臺    │各含IC板壹塊                    │
│    │娃機（機臺編號1 號至│          │                                │
│    │4 號、6 號至10號、14│          │                                │
│    │號至16號、19號至20號│          │                                │
│    │）                  │          │                                │
├──┼──────────┼─────┼────────────────┤
│ 2. │現金兌換券          │貳拾張    │現金兌換券黏貼於機臺內之物品上，│
│    │                    │          │供顧客抓取後，持向櫃檯人員兌換現│
│    │                    │          │金。                            │
├──┼──────────┼─────┼────────────────┤
│ 3. │現金玖佰參拾元      │          │自附表編號1機臺中取出。         │
├──┼──────────┼─────┼────────────────┤
│ 4. │塑膠衛生湯匙        │壹包      │顧客吳東成夾取編號4 機臺內之物品│
│    │                    │          │，欲以其上黏貼之現金兌換券向櫃檯│
│    │                    │          │人員葉佩伶兌換。                │
└──┴──────────┴─────┴────────────────┘
┌───────────────────────────────────┐
│附表二                                                                │
├──┬──────────┬─────┬───────────────┤
│編號│     名稱           │  數量    │           備註               │
│    │                    │          │                              │
├──┼──────────┼─────┼───────────────┤
│ 1. │選物販賣機二代即夾娃│  陸臺    │因故障皆未插電營業            │
│    │娃機（機臺編號5 、11│          │                              │
│    │、12、13、17、18號）│          │                              │
└──┴──────────┴─────┴───────────────┘
◎附錄本案所犯法條：
《電子遊戲場業管理條例第15條》
未依本條例規定辦理營利事業登記者，不得經營電子遊戲場業。
《電子遊戲場業管理條例第22條》
違反（本法）第15條規定者，處行為人1 年以下有期徒刑、拘役
或科或併科新臺幣50萬元以上250 萬元以下罰金。
《刑法第266條》
在公共場所或公眾得出入之場所賭博財物者，處 1 千元以下罰
金。但以供人暫時娛樂之物為賭者，不在此限。
當場賭博之器具與在賭檯或兌換籌碼處之財物，不問屬於犯人與
否，沒收之。

司法院資訊處製作；財團法人民間司法改革基金會備份。
